最　高　行　政　法　院　裁　定
                                     100年度裁字第1925號
上  訴  人　鄭明源
            鄭明隆
          　鄭月昭
          　鄭月霞
共      同
訴訟代理人　張克西　律師
被 上訴 人　新北市新店地政事務所
代　表　人　莊月桂
上列當事人間有關土地登記事務事件，上訴人對於中華民國100
年6月9日臺北高等行政法院100年度訴字第139號判決，提起上訴
，本院裁定如下：
　　主  文
上訴駁回。
上訴審訴訟費用由上訴人負擔。
　　理  由
一、按對於高等行政法院判決之上訴，非以其違背法令為理由，
    不得為之，行政訴訟法第242條定有明文。依同法第243條第
    1項規定，判決不適用法規或適用不當者，為違背法令；而
    判決有同條第2項所列各款情形之一者，為當然違背法令。
    是當事人對於高等行政法院判決上訴，如依行政訴訟法第24
    3條第1項規定，以高等行政法院判決有不適用法規或適用不
    當為理由時，其上訴狀或理由書應有具體之指摘，並揭示該
    法規之條項或其內容；若係成文法以外之法則，應揭示該法
    則之旨趣；倘為司法院解釋或本院之判例，則應揭示該判解
    之字號或其內容。如以行政訴訟法第243條第2項所列各款情
    形為理由時，其上訴狀或理由書，應揭示合於該條項各款之
    事實。上訴狀或理由書如未依此項方法表明，或其所表明者
    與上開法條規定不合時，即難認為已對高等行政法院判決之
    違背法令有具體之指摘，其上訴自難認為合法。
二、本件被上訴人（民國99年12月25日改制前為臺北縣新店地政
    事務所）於98年度辦理圖籍整理作業時，發現上訴人所有坐
    落新北市○○區○○段大湖底小段98地號土地（下稱系爭土
    地)與同小段98之4地號國有土地(管理機關：中央氣象局)，
    於日據時期辦理土地分割登記時，因面積計算錯誤致圖簿面
    積不符，乃依地籍測量實施規則第232條規定辦理更正，按
    地籍圖上正確面積辦理系爭土地面積逕為更正，由原面積5,
    344平方公尺更正為4,481平方公尺，並以99年8月6日北縣店
    地測字第0990012399號函(即原處分)通知上訴人。上訴人不
    服，循序提起行政訴訟。
三、上訴人對於原判決提起上訴，主張：系爭土地係日據時期依
    臺帳謄本向當時地政機關所為之登記，光復後44年亦由被上
    訴人依據臺帳為分割轉載登記，因此，臺帳謄本所載系爭土
    地面積本無登記錯誤，原審認依土地法第69條規定，被上訴
    人得依職權更正，而認被上訴人依地籍測量實施規則第232
    條規定為系爭土地面積更正，並未牴觸母法規定，實難令人
    折服。再原處分變更面積登記係屬「標示變更登記」，自應
    依土地法第46條之3規定為之，被上訴人未經「重新實施地
    籍測量將測量結果公告」之法定程序，僅依日據時期資料經
    圖簿檢核後，即將該土地逕為面積減少之變更登記，實難令
    人甘服，實有違剝奪人民信賴保護之法律上應踐行之程序，
    原判決認土地法第44條、第46條之1至第46條之3規定，係為
    地籍整理進行之地籍測量及錯誤更正程序，與本件係土地登
    記簿所載面積，因計算錯誤不符實地面積，為確認比對現有
    地籍圖無誤，而為複丈及辦理更正之情形有別，恐有認事用
    法之違誤等語。惟查，「地籍測量實施之作業方法、程序與
    土地複丈、建物測量之申請程序及應備文件等事項之規則，
    由中央地政機關定之。」「登記人員或利害關係人，於登記
    完畢後，發見登記錯誤或遺漏時，非以書面聲請該管上級機
    關查明核准後，不得更正。但登記錯誤或遺漏，純屬登記人
    員記載時之疏忽，並有原始登記原因證明文件可稽者，由登
    記機關逕行更正之。」土地法第47條、第69條分別定有明文
    。又「複丈發現錯誤者，除有下列情形之一，得由登記機關
    逕行辦理更正者外，應報經直轄市或縣(市)主管機關核准後
    始得辦理：一、原測量錯誤純係技術引起者。二、抄錄錯誤
    者。前項所稱原測量錯誤純係技術引起者，指原測量錯誤純
    係觀測、量距、整理原圖、訂正地籍圖或計算面積等錯誤所
    致，並有原始資料可稽；所稱抄錄錯誤指錯誤因複丈人員記
    載之疏忽所引起，並有資料可資核對。」「登記機關對土地
    複丈圖、地籍圖應每年與土地登記簿按地號核對一次，……
    其如有不符者，應詳細查明原因，分別依法訂正整理之。」
    「分割土地面積之計算，依下列規定辦理：一、一宗土地分
    割為數宗土地，該分割後數宗土地面積之總和，須與原土地
    面積相符。如有差數，經將圖紙伸縮成數除去後，其增減在
    下列公式計算值以下者，應按各地號土地面積比例配賦；在
    下列公式計算值以上者，應就原測量及計算作必要之檢核，
    經檢核無誤後依第232條規定辦理。……」亦為地籍測量實
    施規則第232條、第238條、第243條第1項所規定。準此，土
    地登記人員於登記完畢後，發見登記錯誤或遺漏時，依土地
    法第69條規定，本得依職權為更正；而地籍測量實施規則第
    232條第1項第1款、第2項有關地政機關複丈發現土地面積計
    算錯誤，致土地登記簿所載面積不符實地面積之更正，核屬
    無涉私權糾葛，且為執行上揭土地法第69條之技術性、細節
    性事項規定，並未牴觸母法規定，與法律保留原則無違，自
    得予適用。原判決業已敘明：被上訴人實施地籍圖與土地登
    記簿檢核時，就系爭土地於日據時期分割出98-4地號時，因
    臺帳面積計算登載錯誤，致44年辦理分割登記時面積登記錯
    誤，造成圖簿不符逾法定公差範圍，經按地籍圖上系爭土地
    之正確面積4,481平方公尺，將土地登記簿所載系爭土地面
    積由5,344平方公尺更正為4,481平方公尺，原處分已載明更
    正登記事實理由為「分割時面積計算錯誤，致造成圖簿面積
    不符」，其法令依據為「依地籍測量實施規則第232條規定
    辦理」等明確內容，揆諸上揭土地法第69條但書及地籍測量
    實施規則第232條第1項第1款、第2項等規定，尚無不合，洵
    屬有據。上訴意旨雖以該判決違背法令為由，惟核上訴狀所
    載內容，係就原審取捨證據、認定事實之職權行使事項，指
    摘其為不當，或係就原審所為論斷或駁斥其主張之理由，泛
    言原判決違背法令，而未具體表明原判決究竟有如何合於不
    適用法規或適用不當、或有行政訴訟法第243條第2項所列各
    款之情形，尚難認為已對原判決之如何違背法令有具體之指
    摘。依首揭規定及說明，應認其上訴為不合法，應予駁回。
四、據上論結，本件上訴為不合法。依行政訴訟法第249條第1項
    前段、第104條、民事訴訟法第95條、第78條、第85條第1項
    前段，裁定如主文。
中　　華　　民　　國　　100　 年　　8　　 月　　11　　日
                    最高行政法院第三庭
                        審判長法官　黃　璽　君
                              法官　楊　惠　欽
                              法官　吳　東　都
                              法官　陳　金　圍
                              法官　蕭　惠　芳

以  上  正  本  證  明  與  原  本  無  異
中　　華　　民　　國　　100　 年　　8　　 月　　12　　日
　　　　　　　　　　　　　　　書記官　伍　榮　陞